最高法院刑事判決　　　　　　　　　 110年度台上字第6264號
上　訴　人　吳偉銘




　　　　　　郭雅紋



　　　　　　梁程鈞


　　　　　　林永鎮


　　　　　　王進添


上列上訴人等因違反毒品危害防制條例等罪案件，不服臺灣高等
法院高雄分院中華民國110年9月22日第二審判決（110 年度上訴
字第207號，起訴案號：臺灣橋頭地方檢察署109年度偵字第4485
、4486號），提起上訴，本院判決如下：
    主  文
上訴駁回。
    理  由
一、按刑事訴訟法第377 條規定，上訴於第三審法院，非以判決
    違背法令為理由，不得為之。是提起第三審上訴，應以原判
    決違背法令為理由，係屬法定要件。如果上訴理由書狀並未
    依據卷內訴訟資料，具體指摘原判決不適用何種法則或如何
    適用不當，或所指摘原判決違法情事，顯與法律規定得為第
    三審上訴理由之違法情形，不相適合時，均應認其上訴為違
    背法律上之程式，予以駁回。
二、原判決綜合全案證據資料，本於事實審法院採證認事之職權
    ，認定上訴人吳偉銘有如其事實欄（下稱事實欄）一其中原
    判決附表（下稱附表）一之㈠編號1 至10；郭雅紋有事實欄
    一之㈠其中附表一之㈠編號1 至3、7、10、11；梁程鈞有事
    實欄一其中附表一之㈠編號11、12；林永鎮有事實欄一其中
    附表一之㈠編號4；王進添有事實欄一其中附表一之㈡編號1
    至3所載犯行，因而維持第一審就吳偉銘附表一之㈠編號1至
    10所示犯行，論處民國109 年1月15日修正公布、同年7月15
    日施行前（下稱修正前）毒品危害防制條例第4條第2項（共
    同）販賣第二級毒品共計10罪刑（均累犯，宣處有期徒刑 3
    年9月至4年3月不等）；就郭雅紋附表一之㈠編號1至3、7、
    10、11所示犯行，論處修正前毒品危害防制條例第4條第2項
    共同販賣第二級毒品共計6罪刑（宣處有期徒刑3年9月至4年
    不等）；就梁程鈞附表一之㈠編號11、12所示犯行，論處修
    正前毒品危害防制條例第4條第2項（共同）販賣第二級毒品
    共計2罪刑（宣處有期徒刑3年10月、3年8月）；就林永鎮附
    表一之㈠編號4所示犯行，論處修正前毒品危害防制條例第4
    條第2項共同販賣第二級毒品罪刑（宣處有期徒刑4年）；就
    王進添附表一之㈡編號1至3所示犯行，論處修正前毒品危害
    防制條例第4條第2項之販賣第二級毒品共計3 罪刑（宣處有
    期徒刑3年8月至3年9月不等），並就吳偉銘、郭雅紋、梁程
    鈞及王進添所處有期徒刑部分，分別酌定應執行刑，暨諭知
    相關沒收（追徵）之判決，駁回吳偉銘、郭雅紋、梁程鈞、
    林永鎮及王進添在第二審之上訴。已詳敘其憑以認定的理由
    ，且其所為論斷，亦俱有卷存證據資料可資覆按，從形式上
    觀察，並無足以影響其判決結果之違背法令情事。
三、郭雅紋上訴意旨略以：
    郭雅紋係因前配偶吳偉銘動輒暴力相向，不得不聽從吳偉銘
    指示共同販賣第二級毒品甲基安非他命（下稱毒品），犯後
    已知悔悟。原判決未考量上情，就郭雅紋所犯各罪所處之有
    期徒刑，以及酌定應執行刑，均顯屬過重，有適用法則不當
    之違誤。
四、梁程鈞上訴意旨略以：
    梁程鈞於109 年4月9日警詢時供出附表一之㈠編號11之毒品
    來源係郭雅紋，且郭雅紋經檢察官提示梁程鈞之警詢筆錄，
    才坦承販賣毒品予郭晉守，可見郭雅紋附表一之㈠編號11之
    犯行，係因梁程鈞之供述而查獲，合於毒品危害防制條例第
    17條第1 項供出毒品來源減免其刑規定。原判決未依上開規
    定減免其刑，有適用法則不當之違誤。
五、林永鎮上訴意旨略以：
  ㈠吳偉銘於原審審理時證述：其僅指示林永鎮交付毒品予郭晉
    守，並未要求林永鎮收取價金等語。可見林永鎮不知吳偉銘
    與郭晉守間究係販賣或轉讓毒品，難認具有營利之意圖。原
    判決逕認林永鎮共同販賣毒品，而未說明不採上開有利於林
    永鎮事證之理由，有理由不備之違法。
  ㈡原判決量處林永鎮有期徒刑4 年，較主導其事之吳偉銘（累
    犯）所量處有期徒刑4年3月，顯然過重，不符罪責相當原則
    。
六、王進添上訴意旨略以：
    原判決維持第一審判決諭知王進添所有供其與購買毒品者聯
    繫所用之手機1 支，應予沒收，於全部或一部不能沒收時，
    追徵價額。然未說明應追徵之價額，且該手機殘存價值甚低
    ，沒收顯然欠缺刑法重要性。原判決關於王進添之沒收（追
    徵），有適用法則不當之違誤。
七、吳偉銘、梁程鈞、林永鎮及王進添上訴意旨另一致略以：
    吳偉銘販賣毒品，並非大盤毒梟，販賣毒品所得僅新臺幣（
    下同）24,000元；梁程鈞染上毒癮，始兜售施用所餘毒品，
    較之大盤毒梟，其犯罪情節顯屬輕微；林永鎮僅販賣毒品 1
    次，販賣所得僅10,000元；王進添家境清寒、罹患眼疾，其
    等均已知悔悟。原判決皆依自白減輕其刑規定予以減輕後，
    仍屬情輕法重，犯罪情狀均顯可憫恕，應符合刑法第59條酌
    量減輕其刑之規定。原判決未予以酌減其刑，有適用法則不
    當之違誤。
八、本院查：
  ㈠證據的取捨、證據的證明力及事實的認定，都屬事實審法院
    自由裁量、判斷之職權；如其此項裁量、判斷，並不違反客
    觀存在的經驗法則或論理法則，即無違法可指，觀諸刑事訴
    訟法第155條第1項規定甚明。且既已於判決內論敘其何以作
    此判斷的心證理由者，即不得單憑主觀，任意指摘其為違誤
    ，而據為提起第三審上訴的合法理由。
    原判決已說明：林永鎮於警詢、檢察官訊問、第一審及原審
    審理時均坦承犯行，且林永鎮與購買毒品之郭晉守、郭國泰
    並非至親好友，或有錢財共通之關係，於交付毒品後，由吳
    偉銘向郭晉守收取價金10,000元，若非共同販賣毒品牟利，
    其無甘冒販賣毒品重罪之必要等旨。
    稽之卷附108年12月27日下午2時54分49秒、4 時41分59秒之
    吳偉銘與林永鎮之通訊監察錄音譯文顯示，吳偉銘請託林永
    鎮幫忙去「茄萣」（按郭晉守居住於高雄市茄萣區），林永
    鎮應允；林永鎮告知吳偉銘其係將毒品交給郭國泰，而非郭
    晉守，有清點數量，但沒有收錢等情，核與郭國泰於警詢時
    證稱：當日受郭晉守指示，到郭晉守住處收受毒品，林永鎮
    秤重後交付毒品等語相符。林永鎮既與吳偉銘提及交易毒品
    之數量以及尚未收取價金之情，林永鎮分擔販賣毒品之交付
    部分，縱使價金係交易後由吳偉銘收取，亦無礙林永鎮有意
    圖營利販賣毒品犯意聯絡之認定。原判決認定林永鎮有共同
    營利販賣毒品意圖，自有所本。
    原判決認定林永鎮共同意圖營利販賣毒品，既有卷內事證可
    資覆按，並與經驗法則、論理法則無違，難認有林永鎮上訴
    意旨所指理由不備之違誤。
  ㈡毒品危害防制條例第17條第1 項規定：「犯第4條至第8條、
    第10條或第11條之罪，供出毒品來源，因而查獲其他正犯或
    共犯者，減輕或免除其刑。」旨在鼓勵毒品下游者具體供出
    其上游供應人，俾進一步擴大查緝績效，揪出其他正犯或共
    犯，以確實防制毒品泛濫或更為擴散。所稱「毒品來源」，
    係指被告原持有供己犯同條項所列之罪之毒品源自何人之謂
    ；而所謂「查獲」，除指查獲該其他正犯或共犯外，並兼及
    被告所指其毒品來源其事。是倘被告供出毒品來源前，調查
    或偵查犯罪之公務員已有確切之證據，足以合理懷疑該被查
    獲之人為被告之毒品來源，則嗣後之查獲與被告之供出毒品
    來源間，即欠缺先後且相當之因果關係，與上開減免其刑規
    定不符。
    原判決載敘：卷附高雄市政府警察局刑事警察大隊109年8月
    24日函載明：並未因梁程鈞供述而查獲其他正犯或共犯等詞
    ，梁程鈞無供出毒品來源減免其刑規定之適用等旨。
    稽之卷附109年1月25日12時47分47秒、12時55分49秒郭雅紋
    、梁程鈞持用手機為通話之通訊監察錄音譯文顯示，郭雅紋
    指示梁程鈞至「必勝客」交付毒品予郭晉守，可見警方於梁
    程鈞警詢供出郭雅紋前，因對郭雅紋所持用之手機實施通訊
    監察，已有確切之證據，足以合理懷疑郭雅紋共同販賣毒品
    。梁程鈞上開警詢之供述，對於釐清案情，促使郭雅紋坦承
    犯行，固有助益，然查獲郭雅紋究與梁程鈞之供出毒品來源
    間，欠缺先後且相當之因果關係，與上開減免其刑規定不符
    。原判決認梁程鈞不符上開減免其刑之規定，自屬有據。
  ㈢刑法第59條所規定之酌量減輕其刑，必其犯罪另有特殊之原
    因、環境或背景，在客觀上足以引起一般之同情，且於法律
    上別無其他應減輕或得減輕其刑之事由，認即予以宣告法定
    最低度刑猶嫌過重者，始有其適用。至被告之家庭情況、犯
    罪動機、目的等犯罪情節，以及犯罪後態度等事項，僅屬刑
    法第57條所定在法定刑範圍內量刑時應予審酌之事項，苟非
    其犯罪具有特殊原因、環境或背景，在客觀上足堪憫恕者，
    尚難適用刑法第59條酌量減輕其刑之規定。又是否適用上揭
    規定酌量減輕其刑之認定，係屬法院得依職權裁量之事項，
    倘其裁量權之行使並無濫用情形，即不得任意指為違法。
    原判決說明：吳偉銘、王進添、梁程鈞及林永鎮所犯修正前
    販賣第二級毒品罪法定最低本刑為7 年有期徒刑，不論係指
    示他人或依他人指示交付毒品，均屬販賣第二級毒品，其等
    個別犯罪具體情狀及行為背景，客觀上尚無足以引起一般同
    情之特殊原因及環境。尤其吳偉銘已有多次毒品犯罪紀錄，
    縱科以法定最低本刑有期徒刑7 年，並依累犯規定，加重其
    刑，仍難認有情輕法重、情堪憫恕之情形。至王進添家境清
    寒、有數名子女須扶養，核屬與一般犯罪行為人可能面對之
    生活困境；林永鎮雖僅共同販賣1次毒品，然價金高達10,00
    0 元，對法益侵害程度非輕微。吳偉銘、王進添、梁程鈞及
    林永鎮經依修正前自白減輕其刑規定得處最低度刑為有期徒
    刑3年6月，並無顯然過重情形。因認吳偉銘、王進添、梁程
    鈞及林永鎮均無適用刑法第59條規定酌減其刑之餘地等旨。
    已說明不予酌減其刑之理由，依上開說明，尚無不合，自不
    得任意指為違法。
  ㈣刑之量定，屬事實審法院得依職權裁量之事項，苟已以行為
    人之責任為基礎，審酌刑法第57條所列各款事項，並未逾越
    法定範圍或未濫用其職權，即不容任意指為違法。
    原判決以第一審審酌郭雅紋所為6次販賣毒品，集中於108年
    11月起至109年2月，販賣對象3 人，價金為1,500至3,500元
    不等，其與吳偉銘共同販賣部分係依吳偉銘指示，且價金由
    吳偉銘收取，與梁程鈞共同販賣部分則居於主導地位；林永
    鎮雖僅販賣（交付）1 次，然價格高達10,000元等情，就郭
    雅紋、林永鎮分別宣處如附表一之㈠各該編號所示之刑，並
    就郭雅紋酌定應執行有期徒刑4 年10月。原判決所為量刑，
    客觀上既未逾越法定刑度之範圍，又未有濫用裁量權的情形
    ，且無違背公平正義、責罰相當等原則，自難指為違法。
  ㈤依毒品危害防制條例第19條第1項規定，犯第4條之罪，其供
    犯罪所用之物，不問屬於犯罪行為人與否，均沒收。
    原判決說明：王進添所有供其與購買毒品者聯絡交易毒品之
    不詳廠牌手機1 支，係販賣毒品之犯罪工具，縱未扣案，亦
    應依毒品危害防制條例第19條第1 項規定諭知沒收（追徵）
    ，經核尚無不合。王進添泛稱該手機殘存價值甚低，沒收欠
    缺刑法重要性云云，係對原判決所為沒收（追徵），任意指
    摘，難認係適法之第三審上訴理由。
九、綜上，上訴人等5 人之上訴意旨，無非置原判決明確之論斷
    說明於不顧，就原判決已說明事項，徒憑己見為相異評價，
    或就原審量刑裁量職權之適法行使，漫事爭論，顯與法律規
    定得為第三審上訴理由之違法情形，不相適合。揆之首揭說
    明，應認本件上訴人等5 人之上訴，均為違背法律上之程式
    ，予以駁回。
據上論結，應依刑事訴訟法第395條前段，判決如主文。
中    華    民    國   110    年    12    月    29    日
                  刑事第七庭審判長法  官  李  錦  樑  
                                  法  官  蔡  彩  貞  
                                  法  官  吳  淑  惠  
                                  法  官  錢  建  榮  
                                  法  官  林  孟  宜  
本件正本證明與原本無異
                                  書記官
中    華    民    國   111    年    1     月    11    日